【裁判字號】    97,裁,1177
【裁判日期】    970214
【裁判案由】    遺產稅
【裁判全文】
最  高  行  政  法  院  裁  定
                                     97年度裁字第01177號
上  訴  人  甲○○
            乙○○
            丙○○
                            共同送達代收人  丁○○
                            北市○○○路○段168號5樓之1
被 上訴 人  財政部臺灣省北區國稅局
代  表  人  陳文宗
上列當事人間遺產稅事件，上訴人對於中華民國96年11月8日臺
北高等行政法院96年度訴字第240號判決，提起上訴，本院裁定
如下：
    主  文
上訴駁回。
上訴審訴訟費用由上訴人負擔。
    理  由
一、按對於高等行政法院判決之上訴，非以其違背法令為理由，
    不得為之，行政訴訟法第242條定有明文。依同法第243條第
    1項規定，判決不適用法規或適用不當者，為違背法令；而
    判決有同條第2項所列各款情形之一者，為當然違背法令。
    是當事人對於高等行政法院判決上訴，如依行政訴訟法第24
    3條第1項規定，以高等行政法院判決有不適用法規或適用不
    當為理由時，其上訴狀或理由書應有具體之指摘，並揭示該
    法規之條項或其內容；若係成文法以外之法則，應揭示該法
    則之旨趣；倘為司法院解釋或本院之判例，則應揭示該判解
    之字號或其內容。如以行政訴訟法第243條第2項所列各款情
    形為理由時，其上訴狀或理由書，應揭示合於該條項各款之
    事實。上訴狀或理由書如未依此項方法表明，或其所表明者
    與上開法條規定不合時，即難認為已對高等行政法院判決之
    違背法令有具體之指摘，其上訴自難認為合法。
二、本件上訴人提起上訴，係以：其母林冠吟（下稱被繼承人）
    於民國89年10月16日死亡時，尚積欠大安商業銀行本息新臺
    幣（下同）8,524,422元，而向大安商業銀行具名借款、對
    保、及撥款行為事實，應為原審肯認，然原審徒以被繼承人
    所借得款項資金流向，否認該借貸關係，其認事用法顯有違
    誤，且違反最高行政法院60年判字第76號判例意旨；又被繼
    承人係因車禍死亡，死前毫無任何跡象，並非如被上訴人所
    稱係遺產稅之規劃行為，而上訴人提出林賜玉之銀行存摺，
    且簽立切結書，並請求林賜玉到庭具結，證明被繼承人林冠
    吟確實向林賜玉借款之事實，然原審未予審認，亦未予傳訊
    林賜玉，顯有判決不備理由之違法等語，為其理由。本件上
    訴人對於高等行政法院判決上訴，雖以該判決違背法令為理
    由，惟查上訴人在原審之各項主張如何不足採，原判決均已
    詳為論斷，並無不合。核其上訴理由狀所載內容，係就原審
    取捨證據、認定事實之職權行使，及依職權解釋契約，暨本
    其自由裁量權所酌定論斷：上訴人之母林冠吟於89年10月16
    日死亡，上訴人於90年3月13日申報遺產稅，申報遺產總額
    65,538,864元，死亡前未償債務扣除額12,187,458元，經被
    上訴人審核，以其中向大安商業銀行借款之系爭850萬元未
    償債務，係由被繼承人之堂姐林賜玉提供其所有坐落臺北市
    松山區○○段○○段7之6地號持分土地及臺北市○○○路○
    段160巷15號6樓房屋設定抵押權作為擔保，於89年9月30日
    貸放核撥後，其資金流向如下：當日匯款5,714,892元至合
    作金庫城東分行第0000000000000帳號，戶名：新光人壽，
    代償林賜玉向新光人壽之借款；餘額2,785,108元扣除70元
    手續費後，當日撥入被繼承人於大安銀行忠孝分行活期儲蓄
    存款000000000000帳戶，同日轉提5,000元，復於89年10月3
    日轉提2,780,000元予林賜玉，林賜玉旋即併現金220,000元
    合計3,000,000元電匯予第三人郭義；嗣林賜玉於91年8月1
    日將上開擔保物出售予第三人羅美卿，買賣總價款12,500,0
    00元，而羅美卿於91年8月5日匯款8,258,160元至被繼承人
    於台新國際商業銀行忠孝分行00000000000000帳號代償上開
    借款，用以抵付購屋尾款，同時塗銷上開擔保物之抵押權設
    定，亦為上訴人所不爭執，是依系爭借款資金流向及還款資
    金來源以觀，林賜玉顯係系爭借款之實際借款人，即系爭借
    款所得資金，係流向林賜玉，且系爭借款返還，係由林賜玉
    出售系爭借款之擔保物，而由買受該擔保物之第三人羅美卿
    匯款予以清償，並非由出名借款人林冠吟之遺產或由其繼承
    人即上訴人清償；雖上訴人主張被繼承人先前向林賜玉借款
    8,500,000元，故情商林賜玉提供上開擔保物，向大安銀行
    借款，以清償被繼承人於85年2月6日至88年9月16日間陸續
    向林賜玉借款之債務，並提示林賜玉之存摺影本為證云云。
    惟查，依上開銀行存摺影本所載8筆支出合計8,530,000元（
    上訴人主張89年9月30日已還30,000元），皆以現金提領，
    僅能證明林賜玉有提領現金之事實，惟因用途不明，且查無
    存入被繼承人帳戶之紀錄，尚難僅憑上開存摺影本，即認其
    主張林賜玉借款予被繼承人之事實為真實，上訴人上開主張
    ，核不足採。從而被上訴人依實質課稅及公平原則，否准認
    列系爭借款為被繼承人林冠吟死亡前之未償債務，並據以核
    定遺產總額65,481,598元，死亡前未償債務扣除額3,714,30
    8元，遺產淨額47,712,736元，應納稅額14,055,221元，於
    法有據，並無違誤等情，指摘其為不當，並就原審已論斷者
    ，泛言未論斷，或就原審所為論斷，泛言其論斷矛盾，或以
    其對法律之誤解，重複前已主張為原審詳予論斷所不採之理
    由，泛謂原判決違背法令，而未具體說明其有何不適用法規
    或適用法規不當之情形，並揭示該法規之條項或其內容，及
    合於行政訴訟法第243條第2項所列各款之事實，難認對該判
    決之如何違背法令已有具體之指摘。依首揭說明，應認其上
    訴為不合法。
三、據上論結，本件上訴為不合法，依行政訴訟法第249條第1項
    前段、第104條、民事訴訟法第95條、第78條、第85條第1項
    前段，裁定如主文。
中    華    民    國    97    年    2     月    14    日
                    最高行政法院第三庭
                        審判長法官  黃  璽  君
                              法官  林  茂  權
                              法官  鄭  忠  仁
                              法官  黃  本  仁
                              法官  吳  東  都
以  上  正  本  證  明  與  原  本  無  異
中    華    民    國    97    年    2     月    14    日
                              書記官  彭  秀  玲


司法院資訊處製作；財團法人民間司法改革基金會備份。
